【裁判字號】    88,上訴,266
【裁判日期】    890215
【裁判案由】    違反毒品危害防制條例
【裁判全文】
臺灣高等法院花蓮分院刑事判決                    八十八年度上訴字第二六六號
    上  訴  人  臺灣花蓮地方法院檢察署檢察官
    被      告  丙○○
    指定辯護人  本院公設辯護人丁○○
右上訴人因被告丙○○違反毒品危害防制條例案件，不服臺灣花蓮地方法院八十八年
度訴字第一七九號中華民國八十八年八月三日第一審判決 (起訴案號：臺灣花蓮地方
法院檢察署八十八年度偵字第四一四號)，提起上訴，本院判決如左：
    主  文
原判決撤銷。
丙○○連續販賣第二級毒品，處有期徒刑柒年陸月。
販賣毒品所得新台幣壹萬壹仟元沒收，如全部或一部不能沒收時，以其財產抵償之。
    事  實
一丙○○基於概括之犯意，自民國（下同）八十七年十一月間某日起，至八十八年一
  月六日止，藉電話聯絡之方式，以一小包新台幣（以下同）一千元至二千元不等之
  價格，在其花蓮縣花蓮市○○路四二○號住處，非法販賣第二級毒品安非他命予甲○○四次，販賣予乙○○三次，嗣於八十八年一月十五日九時三十分許，經警循線
  查獲。
二案經花蓮縣警察局移送臺灣花蓮地方法院檢察署檢察官偵查起訴。
    理  由
一右揭事實已據證人甲○○及乙○○分別於警訊、偵查及本院調查時到庭明確證述不
  虛（見警訊卷第三至七頁、偵查卷第九至十頁、本院卷第二七頁），且互核相符。
二按證人之陳述有部分前後不符時，究竟何者為可採，法院仍得本其自由心證予以斟
  酌，非謂一有不符或矛盾，即應認其全部均為不可採信，苟其基本事實之陳述，若
  果與真實性無礙時，則仍非不得予以採信（最高法院七十四年度台上字第一五九九
  號判例參照）。再依一般經驗法則，證人就同一事實反覆接受不同司法人員之訊問
  ，證人在各次訊問時，是否均能作精確的陳述，與其個人所具備記憶及描述事物之
  能力有關，甚至與訊問者訊問之方式、態度及證人應訊當時之情緒亦有關聯，尤其
  反覆持續向不同販賣者購買安非他命之行為，與日常生活混雜交錯，在記憶上更難
  免會發生混淆，其陳述再透過不同紀錄人員之紀錄，在筆錄的記載上呈現若干差異
  ，實屬無可避免，此乃本院職務上已知之事實。是證人甲○○、乙○○於警訊、偵
  查中之陳述雖然略有出入（詳後述），惟渠等所述渠等向被告購買安非他命之基本
  事實則無二致，且互核相符，證人乙○○在本院調查時亦稱其於警訊及偵查時所為
  之陳述屬實（本院卷第二七頁），是渠等於原審審理時所為有利於被告之陳述，顯
  然意在迴護被告或避重就輕，應以渠等在警訊及偵查中之證詞較為可信。證人甲○○於警訊中稱伊共向被告購買四次，金額二千至三千元，數量一至一．五公克（見
  警訊卷第三頁反面），偵查中稱購買四、五次，每次一公克，金額二千元（見偵查
  卷第九頁反面）；證人乙○○於警訊中稱伊向被告購買三次（見警訊卷第六頁反面
  ），偵查中則稱三至四次（見偵查卷第十頁正面），前後雖略有出入，惟渠等所證
  向被告購買安非他命之基本事實則無二致，依前揭說明，渠等之證詞仍非不得予以
  採信。
三查毒品危害防制條例於八十七年五月二十日修正後，施用安非他命者依法受觀察、
  勒戒處分或戒治處分後，均能獲得免刑之寬典，此乃眾所週知之事實，施用安非他
  命之犯罪嫌疑人，實已無須透過毒品來源之供述而邀得減刑之利益，故施用安非他
  命之犯罪嫌疑人為求減刑而誣指他人為其毒品來源之可能性，已經不復存在，依一
  般經驗法則，苟非有重大嫌隙，絕不致誣攀他人如此重罪。而被告與證人甲○○、
  乙○○俱無任何嫌隙，係被告所自承，衡情顯無誣攀被告犯罪之可能。
四按毒品買賣，係屬嚴重違法行為，非可公然為之，故其交易價格每因買賣雙方關係
  之深淺、買賣之數量、貨源是否充裕、查緝是否嚴緊及其取得成本之高低等因素而
  有不同，非可一概而論。而販賣之利得，除販賣者坦承之外，實難查得實情，惟販
  賣安非他命犯行之法定刑度其甚重，係眾所週知之事實，依一般經驗法則，販賣安
  非他命者鋌而走險，苟非意在營利，所為何來？是本院雖因被告矢口否認其有販賣
  安非他命犯行，致無法查得其販賣安非他命之價差，惟依上述說明，被告具有營利
  之意圖，仍堪認定。
五被告罪證明確，核其所為，係犯毒品危害防制條例第四條第二項之販賣第二級毒品
  罪。被告先後多次販賣行為，時間緊接，所犯罪名相同，依其情節，顯係基於概括
  犯意而為，為連續犯，應依法論以一罪，並加重其刑。原審失察，遽為無罪之諭知
  ，尚有未洽，公訴人執此提起本件上訴為有理由，本院自應予以撤銷改判。爰審酌
  被告販賣數量不多，情節尚非重大及其犯罪後之態度等一切情狀，處有期徒刑七年
  六月，以示懲儆。又查，證人甲○○、乙○○指證販賣之次數及金額前後並非完全
  一致，已如前述，自應為有利於被告之認定（即認定甲○○購買四次，每次金額二
  千元；乙○○購買三次，每次一千元），據此，被告先後販賣安非他命所得共計一
  萬一千元（2000×4＝8000；1000×3＝3000；8000＋3000＝11000），應依同條例
  第十九條第一項之規定，宣告沒收，如全部或一部不能沒收時，以其財產抵償之。
據上論斷，應依刑事訴訟法第三百六十九條第一項前段、第三百六十四條、第二百九
十九條第一項前段，毒品危害防制條例第四條第二項、第十九條第一項，刑法第十一
條前段、第五十六條，判決如主文。
本案經檢察官李土城到庭執行職務。
中      華      民      國    八十九    年      二      月     十五     日
                                  審判長法官  謝  志  揚
                                        法官  闕  銘  富
                                        法官  何  方  興
右正本證明與原本無異。
如不服本判決，應於判決送達後十日內向本院提出上訴狀。其未敘述理由者，並應於
提出上訴狀後十日內向本院補提理由狀(均須附繕本)。
                                      書記官  劉  妙  娘
中      華      民      國    八十九    年      二      月     十六     日


司法院資訊處製作；財團法人民間司法改革基金會備份。
